臺灣雲林地方法院交通事件裁定　　　　 96年度交聲字第139號
移送　機關　交通部公路總局嘉義區監理所雲林監理站
異　議　人　甲○○
　　　　　　乙○○
上列異議人因違反道路交通管理處罰條例案件，對於交通部公路
總局嘉義區監理所雲林監理站於民國96年8 月7 日所為之雲監裁
字第裁72-KAE034663號裁決（原舉發違反道路交通管理事件通知
單：雲警交字第KAE034663 號）聲明異議，本院裁定如下：
  主  文
乙○○之異議駁回。
原處分撤銷。
甲○○不罰。
    理  由
壹、乙○○部分：
一、按「受處分人，不服第8 條主管機關所為之處罰，得於接到
    裁決書之翌日起20日內，向管轄地方法院聲明異議」道路交
    通管理處罰條例第87條第1 項定有明文。是依此法律規定，
    得向管轄法院聲明異議者，自以「受處分人」始得為之。
二、經查，交通部公路總局嘉義區監理所雲林監理站係對「甲○
    ○」裁決，有該站96年8 月7 日雲監裁字第裁72-KAE34663
    號裁決書附卷可稽，此部分受處分人顯係「甲○○」，而非
    異議人乙○○甚明。故本件違規行為之受處分人並非異議人
    乙○○，異議人乙○○向本院聲明異議，揆諸首揭條文及說
    明，其異議程序為不合法，且不得補正，應予駁回。
貳、甲○○部分：
一、原處分意旨略以：異議人乙○○於民國96年6 月11日，駕駛
    異議人甲○○所有之車牌號碼1416號拼裝車（下稱本案拼裝
    車），行駛於雲林縣斗南鎮雲158 乙線7 公里處，經雲林縣
    警察局斗南分局員警以本案拼裝車之原登記名冊為3 輪、原
    引擎號碼為00000000號，現分別變更為5 輪及EＺ000000000
    號，則該車於上開時地，行駛於道路，確已變更原登檢規格
    ，遂製單舉發，從而依道路交通管理處罰條例第12條第1 項
    第2 款、同條第2 項規定，於96年8 月7 日，裁處異議人甲
    ○○罰鍰新臺幣（下同）3,600 元，並沒入本案拼裝車。
二、異議意旨略以：異議人乙○○確於上開時地，駕駛異議人甲
    ○○所有之本案拼裝車，前往加油站加油，經警以本案拼裝
    車輪胎數量及引擎變更原登檢規格為由，製單舉發。然而，
    異議人甲○○所有之本案拼裝車係於71年2 月16日取得，於
    80年5 月23日更換輪胎為5 輪，另於85年8 月2 日更換引擎
    ，則依修正前之道路交通管理處罰條例第12條第1 項第2 款
    之規定，並無處罰變更原登檢規格之明文，從而依法不溯及
    既往之規定，本案應為不罰，為此請求撤銷原處分。
三、按「行為後法律或自治條例有變更者，適用行政機關最初裁
    處時之法律或自治條例。但裁處前之法律或自治條例有利於
    受處罰者，適用最有利於受處罰者之規定。」行政罰法第5
    條定有明文。關於拼裝車輛之處罰，道路交通管理處罰條例
    於75年5 月21日修正時，僅於第12條第1 項第2 款規定：「
    汽車有左列情形之一者，處汽車所有人1,200 元以上2,400
    元以下罰鍰，並禁止其行駛：二拼裝車輛、未經核准領用牌
    照行駛者。」又於86年1 月22日修正為同條第3 項：「拼裝
    車輛未經核准領用牌證行駛者，其車輛沒入之。」復於86年
    4 月23日修正為同條例第12條第1 項第2 款：「汽車有左列
    情形之一者，處汽車所有人新臺幣1,200 元以上2,400 元以
    下罰鍰，並禁止其行駛：二拼裝車輛，未經核准領用牌照行
    駛者。」至91年7 月3 日修正時，始將「已領用牌證而變更
    原證檢規格」之行為，明文列為處罰項目，於第12條第1 項
    第2 款規定：「汽車有左列情形之一者，處汽車所有人新臺
    幣3,600 元以上10,800元以下罰鍰，並禁止其行駛：二拼裝
    車輛未經核准領用牌證行駛，或已領用牌證而變更原登檢規
    格、不依原規定用途行駛者。」另於94年12月28日，修正同
    條例第12條第1 項第2 款規定為：「汽車有下列情形之一者
    ，處汽車所有人新臺幣3,600 元以上10,800元以下罰鍰，並
    禁止其行駛：二拼裝車輛未經核准領用牌證行駛，或已領用
    牌證而變更原登檢規格、不依原規定用途行駛。」
四、本院之判斷：
  (一)本案異議人乙○○於96年6 月11日，駕駛異議人甲○○所有
    之本案拼裝車，行駛於雲林縣斗南鎮雲158 乙線7 公里處，
    經雲林縣警察局斗南分局舉發本案拼裝車之原登記規格為3
    輪、原引擎號碼為00000000號，現分別變更為5 輪及EＺ0000
    00000 號等事實，有雲林縣警察局96年6 月11日雲警交字第
    KAE034663 號舉發違反道路交通管理事件通知單、雲林縣警
    察局斗南分局96年8 月1 日雲警南交裁字第0960500126號函
    附卷足徵，且為異議人2 人於聲明異議狀內所自承，應屬信
    實。又本案拼裝車之引擎及車輪數變更乙情，亦有交通部公
    路總局嘉義區監理所雲林監理站96年9 月21日嘉監雲字第09
    60109861號函附之本案拼裝車車籍登記資料影本2 紙在卷可
    考。從而，本案拼裝車，雖已領用牌證，但關於車輪數及引
    擎部分，確實已變更原登檢規格無誤。
  (二)異議人甲○○所有之本案拼裝車係於71年2 月16日取得，於
    80年5 月23日更換輪胎為5 輪，另於85年8 月2 日更換引擎
    等事實，業經異議人甲○○提出農村拼裝車稅籍登記卡乙紙
    、國泰農機修理廠說明書2 紙以佐其說，原處分機關亦未提
    出證據證明異議人甲○○所述錯誤，難認異議人所述係虛妄
    ，則本案拼裝車更換輪胎及引擎之時間，應以異議人甲○○
    所述可採。
  (三)道路交通管理處罰條例對於拼裝車輛「已領用牌證而變更原
    登檢規格」之行為，於91年7 月3 日修正時，始有處罰之明
    文，觀之91年7 月3 日修正之同條例第12條第1 項第2 款可
    明。復於94年12月28日修正時，亦僅作文字上之調整，對於
    處罰之行為態樣、金額皆屬相同。然而，於異議人甲○○變
    更本案拼裝車之輪胎數（80年5 月23日）、引擎（85年8 月
    2 日）之時，道路交通管理處罰條例對於拼裝車輛「已領用
    牌證而變更原證檢規格」之行為，皆未有處罰明文之規定。
    從而，依據行政罰法第5 條從新從輕之原則，應依異議人變
    更本案拼裝車輪胎及引擎時之法律，即75年5 月21日修正之
    道路交通管理處罰條例第12條規定，該規定並未處罰已領用
    牌證而變更原登檢規格之行為，從而，本件異議人甲○○雖
    變更本案拼裝車之原登檢規格，然其行為時之法律，並無處
    罰及沒入車輛之明文，自應予以不罰。此外，本件異議人乙
    ○○行駛本案拼裝車之時，雖道路交通管理處罰條例對於拼
    裝車輛「已領用牌證而變更原登檢規格」之行為，已有處罰
    明文規定，但細究該法條之用語為「變更」原登檢規格，需
    於該條文修正公布施行後，有積極變更拼裝車規格之行為，
    始為該條文處罰之對象，若於處罰明文修正公布前已變更原
    登檢規格，在修正公布後，單純行駛該臺拼裝車，消極地保
    持該臺拼裝車之狀態，仍非現行有效之94年12月28日修正公
    布之道路交通管理處罰條例第12條第1 項第2 款所欲處罰之
    對象。
  (四)綜上所述，本件異議人甲○○雖有變更本案拼裝車之登檢規
    格，惟異議人甲○○行為時之道路交通管理處罰條例並未有
    處罰變更登檢規格之明文，又原處分機關亦未提出證據證明
    本案拼裝車於有處罰明文之91年7 月3 日後，有積極「變更
    」規格行為，從而，本件異議為有理由，原處分應予撤銷，
    並諭知異議人甲○○不罰。
、應依道路交通管理處罰條例第87條第2 項、道路交通案件處
    理辦法第18條前段、第20條，裁定如主文。
中　　華　　民　　國　　96　　年　　9 　　月　　29　　日
                  交通法庭  法  官  藍家偉
以上正本證明與原本無異。
如不服本裁定，應於裁定送達後5 日內向本院提出抗告狀（須附
繕本）。
                            書記官  徐基典
中　　華　　民　　國　　96　　年　　9 　　月　　29　　日
